【裁判字號】    97,交聲,604
【裁判日期】    970422
【裁判案由】    聲明異議
【裁判全文】
臺灣高雄地方法院交通事件裁定        97年度交聲字第604 號
    原處分機關  高雄市政府交通局
    異  議  人
    即受處分人  甲○○
上列異議人因違反道路交通管理處罰條例案件，對於高雄市政府
於民國97年3 月13日所為之裁處（高市交裁字第裁32-B00000000
號），聲明異議，本院裁定如下：
    主  文
異議駁回。
    理  由
一、原處分意旨略以：異議人即受處分人於民國97年1 月31日14
    時20分許，騎乘車號638-BAQ 號機車（下稱本件機車），在
    高雄市○○路與明誠一路交岔口處，因在有燈光號誌管制之
    交岔路口闖紅燈之違規，經舉發後原處分機關裁處罰鍰新台
    幣（下同）1,800 元，並記違規點數3 點等語。
二、異議意旨略以：異議人甲○○於上開時間騎乘本件機車，沿
    高雄市○○路往北行駛至明誠一路口左轉時，異議人於該交
    岔路口金鼎路上號誌轉黃燈前已通過停止線，本件機車於前
    往待轉區左轉前，明誠一路之號誌已轉為綠燈，異議人並無
    闖紅燈之違規，值勤員警當日之值勤地點在明誠一路上距離
    金鼎路超過100 公尺之位置，本件員警恐因視覺死角而舉發
    有誤，爰聲請撤銷原處分云云。
三、按汽車駕駛人，行經有燈光號誌管制之交岔路口闖紅燈者，
    處新臺幣1 千8 百元以上5 千4 百元以下罰鍰；汽車駕駛人
    有第53條情形者，記違規點數三點，道路交通管理處罰條例
    第53條第1項、第63條第1項第3款分別定有明文。
四、本件異議人甲○○固坦承有於上開時間騎乘本件機車沿高雄
    市○○路北向左轉明誠一路之事實，惟以前詞置辯云云（見
    本院卷第4 、17頁）。經查：異議人騎乘本件機車於上開時
    、地闖紅燈乙節，業經證人即舉發本件違規之警員陳育民到
    庭結證稱：我當時站在明誠路上距離金鼎路約50公尺之位置
    ，見到異議人騎乘本件機車於金鼎路之紅燈亮後仍通過金鼎
    路與明誠一路交岔口之停止線，當時金鼎路上的快車道已有
    汽車停下等語（見本院卷第16、17頁）。證人陳育民係就案
    發當日親身經歷之舉發經過作證，所證內容，就其目擊異議
    人違規情節及舉發經過敘述詳確，並無瑕疵，顯非一般憑空
    捏造證詞可擬，且衡情證人陳育民為高雄市政府警察局交通
    大隊第二分隊之警員，僅係於依法執行勤務時，適時發現異
    議人騎乘本件機車在交岔路口闖紅燈之違規而舉發，其與異
    議人素不相識，復無怨隙，應無甘冒觸犯偽證之罪責，故意
    構詞誣陷異議人之必要，茍無其他積極證據可佐，已難認其
    有何濫行舉發違規之情形，證人陳育民上開所述應可採信。
    另依道路交通管理處罰條例科處行政罰事件，依據公法爭議
    之舉證責任分配法則，固應先由行政機關就其業已履踐相關
    正當法律程式，以及人民應受處罰之客觀違反法令行為，負
    證明之責，受處罰人就行政機關已為相當證明之前開事項，
    若主張欠缺主觀歸責條件或為其他抗辯，亦須就其所辯提出
    反證。惟行政機關對於前開應為舉證事項，並非不得以執行
    查察取締勤務人員，依據調查人證之程式，使就親歷事實提
    供不可替代之證明方法。受處罰人就該證人所述見聞經過之
    真實性倘有質疑，除依法定交互詢問程式加以檢驗外，亦不
    得僅因證人之個人身份、地位或與當事人之關係而謂其不得
    作證，或憑己意指為必須代以其他特定之證據方法，此在證
    人業已具結願依偽證罰則擔保證言可信之場合，尤屬當然。
    又員警因高雄市○○路、明誠路口違規闖紅燈之情形嚴重，
    為維交通安全與順暢，由帶班之員警決定取締地點，而金鼎
    路（南向北）與明誠路口停止線與號誌桿對齊，員警立於明
    誠一路20號前（經實地測量距該路口46.2公尺），能清楚觀
    看車輛行進方向、號誌運轉情形，及違規者是否於紅燈亮啟
    後通過停止線繼續駛入路口之闖紅燈違規行為，該路口地勢
    高地並不足影響員警判別違規事實乙節，有高雄市政府警察
    局交通警察大隊97年4 月17日高市警交三字第0970010519號
    函在卷可查（見本院卷第23頁），足認員警於上開地點執行
    交通違規之舉發勤務時，尚無視覺死角而錯誤舉發之情事，
    此外，本院複查無何證據足資證明證人陳育民有捏造事實違
    法取締之情事，自難僅憑異議人之片面指述，遽認本件有何
    錯誤取締之情形，蓋執勤警員本其維護交通秩序、公眾安全
    職責所為之舉發，自應受到合法、正確之推定。本案違規事
    實既經舉發警員到庭為證，輔以異議人所陳事實綜合審酌，
    異議人確有前述之違規行為已堪認定，異議人猶執前詞置辯
    ，顯不足採信。
五、綜核上情，異議人確有騎乘本件機車在交岔路口闖紅燈之違
    規事實至為明確，洵堪認定，從而原處分機關依道路交通管
    理處罰條例第53條第1 項、第63條第1 項第3 款規定，裁處
    罰鍰1,800 元，並記違規點數3 點，核無不當。本件異議為
    無理由，應予駁回。
據上論斷，應依道路交通案件處理辦法第19條，裁定如主文。
中    華    民    國    97    年    4     月    22    日
                  交通法庭    法  官  何佩陵
以上正本證明與原本無異。
如不服本裁定應於送達後5日內向本院提出抗告狀。
中    華    民    國    97    年    4     月    25    日
                              書記官  鍾淑美


司法院資訊處製作；財團法人民間司法改革基金會備份。
